臺灣彰化地方法院刑事判決             100年度訴字第1475號
公  訴  人  臺灣彰化地方法院檢察署檢察官
被      告  謝志東
上列被告因違反毒品危害防制條例案件，經檢察官提起公訴（10
0 年度毒偵字第2074號），本院依簡式審判程序判決如下：
    主  文
謝志東施用第一級毒品，累犯，處有期徒刑壹年貳月。
    犯罪事實
一、謝志東前於民國（下同）89年間因施用毒品案件，經本院裁
    定送觀察、勒戒後，認無繼續施用毒品之傾向，於89年3 月
    24日執行完畢釋放，並經臺灣彰化地方法院檢察署檢察官以
    89年度偵字第972 號為不起訴處分確定。另於91年間因施用
    毒品案件，經本院以91年度毒聲字第358 號裁定送勒戒處所
    觀察、勒戒後，認有繼續施用毒品之傾向，再經本院以91年
    度毒聲字第1895號裁定令入戒治處所施以強制戒治，嗣因戒
    治成績合格，經本院以92年度毒聲字第199 號裁定停止戒治
    ，所餘期間付保護管束，惟其於保護管束期間違反應遵守事
    項，再經本院以92年度毒聲字第1040號裁定撤銷停止戒治，
    令入戒治處所施以強制戒治，嗣因毒品危害防制條例修正後
    免予繼續執行，而於93年1 月9 日釋放，同次犯行並經檢察
    官提起公訴，繼由本院以91年度訴字第955 號各判處有期徒
    刑10月、5 月，應執行有期徒刑1 年1 確定，於94年1 月25
    日縮刑期滿執行完畢。其後又於94年間因施用第一、二級毒
    品案件，經臺灣高等法院臺中分院以95年度上訴字第848 號
    各判處有期徒刑1 年2 月、8 月，應執行有期徒刑1 年7 月
    確定【甲案】；95年間再因施用第一、二級毒品案件，經本
    院95年度訴字第1849號各判處有期徒刑7 月、8 月、4 月，
    應執行有期徒刑1 年4 月確定【乙案】，上開甲、乙案經接
    續執行後，再經本院以96年度聲減字第955 號裁定減刑，並
    分別定應執行刑有期徒刑10月、8 月確定，於97年4 月27日
    縮短刑期執行完畢。近又因施用第二級毒品案件，經本院以
    99年度易字第980 號判處有期徒刑5 月，甫於100 年1 月10
    日易科罰金執行完畢。
二、詎謝志東仍未思悔改，復基於施用第一、二級毒品之犯意，
    於100 年10月1 日晚上11時許，在其位於彰化縣田中鎮居○
    街123 號居所，以將第一級毒品海洛因及第二級毒品甲基安
    非他命置於玻璃球上，再以火燒烤吸食所產生煙霧之方式，
    同時施用第一級毒品海洛因、第二級毒品甲基安非他命1 次
    。嗣於100 年10月5 日下午1 時10分許，經警持本院核發之
    搜索票，至其上開居住處所搜索，雖未查扣任何施用毒品之
    工具及毒品，惟經其同意採取尿液檢體送驗後，結果呈現嗎
    啡及甲基安非他命陽性反應，而查悉上情。
三、案經彰化縣警察局田中分局報請臺灣彰化地方法院檢察署檢
    察官偵查起訴。
    理  由
一、本件被告謝志東所犯係死刑、無期徒刑、最輕本刑為3 年以
    上有期徒刑以外之罪，其於準備程序就前揭被訴事實為有罪
    之陳述，經受命法官告知簡式審判程序之旨，並聽取其與公
    訴人之意見後，本院認無不得或不宜改依簡式審判程序進行
    之處，爰依刑事訴訟法第273 條之1 第1 項、第284 條之1
    ，裁定本案由受命法官獨任進行簡式審判程序，合先敘明。
二、上開犯罪事實，有下列證據可資證明：
    (一)彰化縣警察局田中分局委託檢驗尿液代號與真實姓名對照
      認證單。
    (二)詮昕科技股份有限公司濫用藥物尿液檢驗報告。
    (三)本院核發之搜索票。
    (四)臺灣高等法院被告前案紀錄表，及偵卷所附刑案資料查註
      紀錄表。
    (五)被告於警詢、偵訊及本院審理時之自白。
三、論罪科刑：
    (一)按毒品危害防制條例於92年7 月9 日修正公布，自93年1
      月9日 施行，其中第20條、第23條將施用毒品之刑事處遇
      程序，區分為「初犯」及「5 年內再犯」、「5 年後再犯
      」。依其立法理由之說明：「初犯」，經觀察、勒戒或強
      制戒治後，應為不起訴處分或不付審理之裁定；經觀察、
      勒戒或強制戒治執行完畢釋放後，「5 年內再犯」者，因
      其再犯率甚高，原實施之觀察、勒戒及強制戒治既已無法
      收其實效，爰依法追訴或裁定交付審理。至於經觀察、勒
      戒或強制戒治執行完畢釋放後，「5 年後再犯」者，前所
      實施之觀察、勒戒或強制戒治已足以遮斷其施用毒品之毒
      癮，為期自新及協助其斷除毒癮，仍適用「初犯」規定，
      先經觀察、勒戒或強制戒治之程序。從而依修正後之規定
      ，僅限於「初犯」及「5 年後再犯」二種情形，始應先經
      觀察、勒戒或強制戒治程序。倘被告於5 年內已再犯，經
      依法追訴處罰，縱其第3 次（或第3 次以上）再度施用毒
      品之時間，在初犯經觀察、勒戒或強制戒治執行完畢釋放
      5 年以後，已不合於「5 年後再犯」之規定，且因已於「
      5 年內再犯」，顯見其再犯率甚高，原實施觀察、勒戒或
      強制戒治，已無法收其實效，即應依該條例第10條處罰（
      最高法院95年第7 次及97年第5 次刑事庭會議決議參照）
      。查本件被告前因施用毒品案件，經送觀察勒戒、強制戒
      治執行完畢釋放後5 年內，仍因施用毒品犯行而遭訴追、
      判刑，是本件被告並不合於「5 年後再犯」之規定，揆諸
      上開說明，被告所為已符合毒品危害防制條第23條第2 項
      之所定之追訴要件，並無「初犯」規定之適用，自毋須再
      重新施予觀察、勒戒之處遇程序，而應直接訴追處罰。
    (二)核被告於100 年10月1 日晚上11時許，同時施用海洛因、
      甲基安非他命之所為，係犯毒品危害防制條例第10條第1
      項及第2 項之施用第一級毒品及施用第二級毒品罪。被告
      於施用前持有第一、二級毒品之低度行為，應為施用之高
      度行為所吸收，不另論罪。其於前揭時、地將海洛因及甲
      基安非他命混合置於玻璃球上，再以火燒烤吸食所產生煙
      霧之方式，而同時施用兩種毒品，係一行為觸犯二罪名，
      為想像競合犯，應從一重罪即施用第一級毒品罪處斷。
    (三)犯罪事實欄第一段所載被告之前案紀錄，有臺灣高等法院
      被告前案紀錄表，及偵卷所附刑案資料查註紀錄表在卷可
      參。其於上開受有期徒刑宣告之案件執行完畢後5 年內，
      故意再犯本件有期徒刑以上之罪，為累犯，應依刑法第47
      條第1 項之規定，加重其刑。
    (四)爰審酌被告前有施用毒品之前科，復曾執行觀察勒戒及強
      制戒治之處分，及多次因施用毒品案件入獄服刑，猶未能
      戒除毒癮，而再為本件施用毒品之犯行，尚乏禁絕毒害之
      決心，惟其於本院審理時尚能坦認犯行，頗有悔悟之心，
      暨審酌被告之智識程度、素行紀錄等一切情狀，量處如主
      文所示之刑，以資儆懲。
四、如不服本判決應於收受判決後10日內向本院提出上訴書狀，
    並應敘述具體理由。其未敘述上訴理由者，應於上訴期間屆
    滿後20日內向本院補提理由書（須附繕本），切勿逕送上級
    法院。
據上論斷，應依刑事訴訟法第273條之1第1項、第299條第1項前
段、第310條之2、第454條第1項，毒品危害防制條例第10條第1
項、第2項，刑法第11條前段、第47條第1項、第55條，判決如主
文。
本案經檢察官賴志盛到庭執行職務。
中    華    民    國   100    年    12    月    28    日
                  刑事第七庭      法  官  黃玉齡
以上正本證明與原本無異。
如不服本判決，應於收受判決後10日內向本院提出上訴書狀，並
應敘述具體理由；其未敘述上訴理由者，應於上訴期間屆滿後20
日內向本院補提理由書（均須按他造當事人之人數附繕本「切勿
逕送上級法院」）。
中    華    民    國   100    年    12    月    28    日
                                  書記官  黃鏽金
附錄論罪科刑法條：
毒品危害防制條例第10條
施用第一級毒品者，處6月以上5年以下有期徒刑。
施用第二級毒品者，處3年以下有期徒刑。